臺灣臺中地方法院刑事裁定
111年度單禁沒字第279號
聲  請  人  臺灣臺中地方檢察署檢察官
被      告  李承澤


上列聲請人因被告違反毒品危害防制條例案件（110年度撤緩毒
偵字第168號），聲請單獨宣告沒收（111年度聲沒字第206號）
，本院裁定如下：
    主    文
扣案之第二級毒品甲基安非他命壹包（驗餘淨重壹點伍零貳零公
克，含包裝袋壹只）沒收銷燬；扣案之玻璃球吸食器壹個沒收。
    理    由
一、聲請意旨略以：被告李承澤基於施用第二級毒品之犯意，於
    民國108年1月2日晚間8時許，在其位於臺中市○○區○○巷00弄
    00號住處内，以將甲基安非他命置於玻璃球内用火自下燒烤
    後吸食煙霧之方式，施用第二級毒品甲基安非他命1次。嗣
    於同日晚間10時許，在臺中市北屯區三光巷與北祥街口處，
    為警執行網路巡查而查獲，並扣得第二級毒品甲基安非他命
    1包（驗餘淨重1.5020公克，臺灣臺中地方檢察署108年度安
    保字第235號）、玻璃球吸食器1個（同署108年度保管字第7
    95號。聲請意旨誤載驗餘淨重1.5020公克）等物，且經其同
    意至警局採集尿液送驗結果，呈毒品安非他命、甲基安非他
    命陽性反應。嗣被告因上開施用毒品案件，經依本院裁定送
    觀察勒戒執行後，因無繼續施用毒品之傾向，於111年2月10
    日釋放，並經同署檢察官為不起訴處分確定。而上開扣案之
    第二級毒品甲基安非他命1包，經送鑑驗而驗出為甲基安非
    他命，因屬違禁物，爰依刑法第38條第1項、第40條第2項、
    毒品危害防制條例第18條第1項前段規定，聲請宣告沒收銷
    燬之；另查扣之吸食器1個，則為被告所持有供犯罪所用之
    物，爰依刑法第38條第2項、第40條第3項之規定，聲請宣告
    沒收並諭知銷燬等語。
二、按違禁物或專科沒收之物得單獨宣告沒收；查獲之第二級毒
    品，不問屬於犯罪行為人與否，均沒收銷燬之，刑法第40條
    第2項及毒品危害防制條例第18條第1項前段分別定有明文。
    又供犯罪所用之物，屬於犯罪行為人者，因事實上或法律上
    原因未能追訴犯罪行為人之犯罪或判決有罪者，得單獨宣告
    沒收，刑法第38條第2項及第40條第3項亦有明文規定。
三、經查：
  ㈠被告基於施用第二級毒品甲基安非他命之犯意，於108年1月2
    日晚間8時許，在其臺中市○○區○○巷00弄00號住處，以將甲
    基安非他命置於吸食器內加熱而吸其煙霧之方式，施用第二
    級毒品甲基安非他命1次。嗣因員警從事網路巡邏，認被告
    涉嫌違反毒品危害防制條例犯行而與其相約見面，其因而於
    同日晚間9時55分，在臺中市北屯區三光巷與北祥街交岔路
    口，為警盤查，並經其主動交付而扣得疑似第二級毒品甲基
    安非他命之透明結晶1包（驗餘淨重1.5020公克）、玻璃球
    吸食器1個，復經警徵得被告同意而採尿送驗，結果呈安非
    他命、甲基安非他命陽性反應。該案經臺灣臺中地方檢察署
    檢察官以108年度毒偵字第427號偵辦並為附命戒癮治療之緩
    起訴處分，職權再議後經臺灣高等檢察署臺中檢察分署以10
    8年度上職議字第2675號駁回再議確定，惟經同署檢察官以1
    08年度撤緩字第690、691號撤銷前開緩起訴處分，並以108
    年度撤緩毒偵字第348、349號聲請簡易判決處刑，以109年
    度中簡字第5號繫屬本院，再經本院改以110年度易字第1174
    號以通常程序審理並判決諭知公訴不受理確定，復由同署檢
    察官以110年度撤緩毒偵字第168、169號加以偵辦，並聲請
    裁定將被告送勒戒處所觀察、勒戒，經本院以110年度毒聲
    字第1335號裁定送觀察、勒戒後，認無繼續施用毒品傾向，
    於111年2月10日執行完畢釋放出所，並經同署檢察官以110
    年度撤緩毒偵字第168、169號為不起訴處分確定等情，業據
    本院核閱相關卷宗屬實。
  ㈡扣案之透明結晶1包，經送請衛生福利部草屯療養院鑑定結果
    ，檢出第二級毒品甲基安非他命成分（驗餘淨重1.5020公克
    ），有該院108年1月18日草療鑑字第1080100126號鑑驗書在
    卷可考（見108年度毒偵字第427號卷第133頁），足認確屬
    毒品危害防制條例第2條第2項第2款所稱之第二級毒品甲基
    安非他命無訛，乃違禁物，不問屬於犯罪行為人與否，應依
    毒品危害防制例第18條第1項前段規定宣告沒收銷燬之，而
    上開扣案盛裝第二級毒品甲基安非他命之包裝袋1只，無論
    如何分離，袋內均有極微量之毒品殘留而無法析離，足認扣
    案裝有上開甲基安非他命之包裝袋，應整體視為第二級毒品
    甲基安非他命，亦屬違禁物，應併予沒收銷燬之。至毒品危
    害防制條例第18條第1項前段為刑法第38條第1項之特別規定
    ，自應優先適用，聲請意旨援引刑法第38條第1項規定，容
    有疏誤，然本院不受檢察官聲請書所載法條限制（臺灣高等
    法院暨所屬法院98年法律座談會刑事類提案第39號研討結果
    參照），自無礙本院核准聲請之合法性。
  ㈢另扣案之玻璃球吸食器1個，本質上仍可供其他用途使用，客
    觀上難認係專供施用毒品之器具，且卷內亦無證據證明其中
    含有毒品殘渣而屬違禁物，是無從依毒品危害防制條例第18
    條第1項前段之規定，將該玻璃球吸食器視同所附著之毒品
    一併諭知沒收銷燬之，惟該物仍係被告所有且供施用毒品所
    用之物乙節，業經被告於偵查中供述明確（見同上卷28至29
    頁、第118頁、第152頁），應依刑法第38條第2項前段之規
    定，宣告沒收，聲請意旨就該玻璃球吸食器1組部分聲請宣
    告沒收銷燬之，容有誤會，併此敘明。從而，本件聲請人之
    聲請經核均屬有據，應予准許。
四、依刑事訴訟法第455條之36第2項，毒品危害防制條例第18條
    第1項前段，刑法第38條第2項前段、第40條第2項、第3項，
    裁定如主文。
中　　華　　民　　國　　111 　年　　3 　　月　　28　　日
                    刑事第十四庭  法  官  黃司熒
以上正本證明與原本無異。
如不服本裁定，應於收受送達後5日內向本院提出抗告狀。（應
附繕本）　　
                                  書記官  黃于容
中　　華　　民　　國　　111 　年　　3 　　月　　28　　日